【裁判字號】    92,訴,3778
【裁判日期】    921024
【裁判案由】    有關土地事務
【裁判全文】
臺北高等行政法院裁定                            九十二年度訴字第三七七八號
    原      告  甲○○
    送達代收人  乙○○
                林銘忠
    被      告  行政院國軍退除役官兵輔導委員會
    代  表  人  鄧祖琳（主任委員）
    送達代收人  齊彥良律師
右當事人間因違反有關土地事務事件，原告不服行政院中華民國九十二年一月十七日
院臺訴字第０九二００八０六四七號訴願決定，提起行政訴訟。本院裁定如左︰
    主  文
原告之訴駁回。
訴訟費用由原告負擔。
    理  由
一、按「公法上之爭議，除法律別有規定外，得依本法提起行政訴訟」，乃行政訴訟
    法第二條所明定，本條雖揭示行政法院對於公法上爭議具有概括的管轄權，然某
    些在本質上屬行政之事務，立法者亦可能基於歷史因素或者事務特性，而將其爭
    議事項排除在行政裁判權之範圍外，轉而交由普通法院或者獨立設置裁判機構來
    處理，例如選舉訴訟交由普通法院民事庭審理，社會秩序維護法之裁定案件交由
    普通法院之刑事庭審理，而有關憲法解釋事項，則專由司法院大法官解釋之。此
    等事項由於立法決策之故，即非屬行政法院審理之行政爭訟事件。次查，「訴訟
    事件不屬行政法院之權限者，行政法院應以裁定駁回之」，行政訴訟法第一百零
    七條第一項第一款定有明文，故如個案爭議，法律就其救濟管道另有規定而不屬
    於行政法院之審判權限者，即屬該款之情形，應將原告之訴由程序駁回之。
二、本件被告於民國（下同）九十一年九月十三日以輔肆字第０九一０一四七一號書
    函復武陵農場，略以該場亡故墾員張文卿之遺眷即原告申請繼耕其父原配耕土地
    作業，因無法依繼耕規定提出八十八年度綜合所得稅查詢清單，完成繼耕手續，
    函請准予收回原配耕地一案，同意辦理。武陵農場乃以九十一年十月一日武產字
    第０九一０００二四五八號函復原告，以其因無法完成繼耕手續，原配耕土地計
    二‧二一三六公頃，請於九十一年十一月一日前辦理交還手續。原告以依被告所
    訂各農場有眷場員亡故後遺眷申辦繼耕作業要點規定，所稱備齊前年度報稅資料
    ，應係指其父九十年亡故前之八十九年度報稅資料，武陵農場卻要求檢附八十八
    年度綜合所得稅清單，於法不合云云，為此提起本件訴訟。
三、查被告配耕國有農場土地，為對榮民之特殊優急措施，與一般國民所取得之權利
    或法律上利益有間，受配耕榮民與國家之間，係成立使用借貸之法律關條（參照
    司法院釋字第四五七號解釋），則原告就被繼承人張文卿原配耕土地請求辦理繼
    耕與被告發生爭執，即屬私法關係之爭執，只能尋民事救濟程序以求解決，原告
    提起本件訴訟，本院無審判權限，應由普通法院審理，是以原告提起本件行政訴
    訟，難謂為合法，應予裁定駁回。原告之訴既不合法，其實體上之主張，即無庸
    審究，併此敘明。
四、依行政訴訟法第一百零七條第一項第一款、第一百零四條、民事訴訟法第九十五
    條、第七十八條裁定如主文。
中      華      民      國    九十二    年      十      月    二十四    日
                              臺 北 高 等 行 政 法 院   第 四 庭
                                             審 判 長 法  官  鄭忠仁
                                                      法  官  蕭惠芳
                                                      法  官  林育如
右為正本係照原本作成。
如不服本裁定，應於送達後十日內向本院提出抗告狀（須按他造人數附繕本）。
中      華      民      國    九十二    年      十      月    二十四    日
                                                      書記官  江金星


司法院資訊處製作；財團法人民間司法改革基金會備份。
